【裁判字號】    98,交簡上,280
【裁判日期】    990122
【裁判案由】    公共危險
【裁判全文】
臺灣板橋地方法院刑事判決           98年度交簡上字第280號
上  訴  人  臺灣板橋地方法院檢察署檢察官
被      告  甲○○
上列上訴人因被告過失致死案件，不服本院九十八年度交簡字第
五七五八號，中華民國九十八年十月十三日第一審判決（起訴案
號：臺灣板橋地方法院檢察署九十八年度速偵字第四八○九號）
，提起上訴，本院合議庭判決如下：
    主  文
原判決撤銷。
甲○○服用酒類，不能安全駕駛動力交通工具而駕駛，處罰金新
臺幣伍萬元，如易服勞役，以新臺幣壹仟元折算壹日。
    事  實
一、甲○○於民國九十八年八月二十二日十二時許，在臺北縣新
    莊市○○路十六巷二十四號四樓與姐夫飲用啤酒、高梁酒類
    後，已達不能安全駕駛動力交通工具之程度，詎仍於同日下
    午五時十分許（起訴書誤載為下午一時三十分許），騎乘車
    牌號碼A3M -532號重型機車，由上址欲返回臺北市○○區○
    ○路三十三巷八號四樓住處，至同日下午五時三十分許，人
    車行經臺北縣板橋市○○路○段二二五號前，為警攔檢並對
    甲○○施以酒精濃度測試，測得其呼氣酒精濃度達每公升○
    ．六○毫克，始悉上情。
二、案經臺北縣政府警察局海山分局移送臺灣板橋地方法院檢察
    署檢察官偵查聲請簡易判決處刑。
    理  由
壹、證據能力部分：
    按被告以外之人（包括證人、鑑定人、告訴人、被害人及共
    同被告等）於審判外之陳述雖不符刑事訴訟法第一百五十九
    條之一至之四等四條之規定，而經當事人於審判程序同意作
    為證據，法院審酌該言詞陳述或書面陳述作成時之情況，認
    為適當者，亦得為證據；當事人、代理人或辯護人於法院調
    查證據時，知有刑事訴訟法第一百五十九條第一項不得為證
    據之情形，而未於言詞辯論終結前聲明異議者，視為有前項
    之同意，同法第一百五十九條之五定有明文。立法意旨在於
    傳聞證據未經當事人之反對詰問予以核實，原則上先予排除
    。惟若當事人已放棄反對詰問權，於審判程序中表明同意該
    等傳聞證據可作為證據；或於言詞辯論終結前未聲明異議，
    基於尊重當事人對傳聞證據之處分權，及證據資料愈豐富，
    愈有助於真實發見之理念，且強化言詞辯論主義，使訴訟程
    序得以順暢進行，上開傳聞證據亦均具有證據能力。查本件
    下列所引用之被告以外之人於審判外之書面陳述，因公訴人
    及被告均已於本院審理時表示無意見（見本院卷準備程序筆
    錄），且迄至言詞辯論終結前均未聲明異議，而本院審酌上
    開證據資料製作時之情況，無不當取供及證明力明顯過低之
    瑕疵，認以之作為證據應屬適當，故揆諸上開規定，認上揭
    證據資料均有證據能力。
貳、實體部分：
一、訊據被告甲○○對於上揭酒後駕車之犯罪事實已經坦承不諱
    ，且有酒精濃度測定紀錄表（參偵卷第十八頁，記載測定值
    為0.60MG/L）、刑法第一百八十五條之三案件測試觀察紀錄
    表（同上偵卷第十七頁）、舉發違反道路交通管理事件通知
    單（同上偵卷第十五頁）及汽車駕駛人酒後生理協調平衡檢
    測紀錄表（同上偵卷第十九頁）等附卷可稽。足見被告上揭
    於任意性之自白，核與事實相符，本件事證明確，犯行堪以
    認定，應予依法論科。
二、按刑法第一百八十五條之三所規定服用酒類，不能安全駕駛
    動力交通工具而駕駛者，應負刑事責任，揆其立法目的本在
    藉抽象危險犯之犯罪構成要件，以嚇阻酒後駕車者對道路交
    通安全之危害，本不以發生實害為必要。而所謂不能安全駕
    駛之認定，並無一定之數值可供界定，而係由法院以一般社
    會通念之客觀標準，足生公共危險時即足。目前行政機關所
    取締酒後駕車之參考標準，係依法務部於民國八十八年五月
    十日邀集司法院刑事廳、交通部、行政院衛生署、內政部警
    政署及中央警察大學等機關開會，所為凡呼氣酒精濃度逾每
    公升含○．五五毫克時，即屬不能安全駕駛之決議。上開會
    議決議本身固僅屬檢警取締酒後駕車之參考，尚無拘束法院
    之效力，惟以上開會議決議所採之標準，係參考美國、德國
    及日本等國家所進行之酒精濃度與精神狀態之測試實驗，亦
    即，各項實驗均發現凡呼氣中酒精濃度達每公升○．五五毫
    克時，就人之生理方面，已產生視覺反應遲鈍、影像不能集
    中、同時不能看清前方路況及車旁照後鏡等狀況，及駕駛能
    力已受有影響、肇事率已為一般正常人之十倍。被告於警方
    查獲時，經測得其呼氣中酒精濃度已達每公升○．六○毫克
    ，依上揭決議已達不能安全駕駛之標準，而據中央警察大學
    交通學系暨交通管理研究所八十八年九月十八日就酒精濃度
    與肇事率之關係研究中顯示，呼氣中酒精濃度達每公升○．
    八五毫克，其肇事之機率即達平常未飲酒人之五十倍（據本
    件被告酒測值，其肇事之機率應在十倍至五十倍間）；復參
    酌被告為警查獲時有大笑、錯數數字、無法朗讀數字等行為
    偏離常軌、全身酒氣跡象，應認定為不能安全駕駛，有刑法
    第一百八十五條之三案件測試觀察紀錄表、汽車駕駛人酒後
    生理協調平衡檢測紀錄表在卷可考，足證其於酒後業已達不
    能安全駕車之程度，而被告於酒後確有駕車之事實，如上所
    述，是以其確有於飲用酒類後，已達不能安全駕駛動力交通
    工具而仍然駕駛之犯行，堪予認定。核被告所為，係犯刑法
    第一百八十五條之三服用酒類不能安全駕駛動力交通工具而
    駕駛罪。原審引用起訴書所載之犯罪事實，認定被告犯公共
    危險罪明確，判處被告罰金新臺幣（下同）一萬元，如易服
    勞役，以一千元折算一日，固非無見；惟(一)原審逕引用起訴
    書所載之犯罪事實以為判決，未就起訴書誤載被告飲酒後騎
    乘機車之時間九十八年八月二十二日下午一時三十分許（依
    被告警詢筆錄所載，應為九十八年八月二十二日下午五時十
    分許，已更正如事實欄）予以更正，所為犯罪事實之認定已
    有未合；(二)再按刑事審判旨在實現刑罰權分配之正義，故事
    實審法院對於被告之量刑，應符合比例、平等及罪刑相當原
    則，使輕重得宜，罰當其罪。又法律上屬於自由裁量之事項
    ，並非概無法律性之拘束。自由裁量係於法律一定之外部性
    界限內，使法官具體選擇以為適當之處理；因此在裁量時，
    必須符合所適用之法規之目的；更進一步言，須受法律秩序
    之理念所指導，此即所謂之自由裁量之內部性界限。再者，
    刑之量定，為求個案裁判之妥當性，法律賦予法院裁量之權
    ，於科刑時則應審酌刑法第五十七條所列各款情狀，分別情
    節，為被告量刑輕重之標準。是參酌酒後駕車之行政處罰規
    定，依道路交通管理處罰條例第三十五條規定，汽車駕駛人
    ，駕駛汽車經測試檢定有下列情形之一者，處新臺幣一萬五
    千元以上六萬元以下罰鍰，並當場移置保管該汽車及吊扣其
    駕駛執照一年；因而肇事致人受傷者，並吊扣其駕駛執照二
    年；致人重傷或死亡者，吊銷其駕駛執照，並不得再考領：
    一、酒精濃度超過規定標準，而其處罰之級距依違反道路交
    通管理事統一裁罰基準及處理細則表，機車分為三級，其一
    酒精濃度達每公升○．二五毫克以上未滿○．四毫克，最低
    處一萬五千元，其二酒精濃度達每公升○．四毫克以上未滿
    ○．五五毫克，最低處三萬元，其三酒精濃度達每公升○．
    五五毫克以上，最低處四萬五千元，是本件被告酒精濃度值
    為每公升○．六毫克，已達移送法院判決之程度，原審判決
    僅判處一萬元罰金，遠輕於行政罰之規定，所處刑度，顯然
    過低，尚難謂符合比例原則及罪刑相當原則，量刑有所失入
    ，當非法之持平，亦難謂允當。綜上，原判決已有未當，上
    訴人提起上訴，認原審有量刑過輕之違誤情事，為有理由，
    自應由本院將原判決予以撤銷改判。爰審酌被告並無前科，
    素行尚佳，此有臺灣高等法院被告前案紀錄表可按，飲酒後
    醉態駕駛犯行，漠視政府宣導酒後不開車之政策，其於飲酒
    後猶執意駕駛機車上路，除危及自身安全，並嚴重威脅路上
    其他人車之安全，又其經測試酒後酒精濃度呼氣值已達每公
    升○．六毫克，惟犯罪後已經坦承犯行等一切情狀，量處如
    主文所示之刑，並諭知易服勞役之折算標準。
據上論斷，應依刑事訴訟法第四百五十五條之一第一項、第三項
、第三百六十九條第一項前段、第三百六十四條、第二百九十九
條第一項前段，刑法第一百八十五條之三、第四十二條第三項前
段，刑法施行法第一條之一，判決如主文。
本案經檢察官黃怡華到庭執行職務。
中    華    民    國    99    年    1     月    22    日
                  臺灣板橋地方法院刑事第十六庭
                          審判長法  官  王綽光
                                法  官  陳正昇
                                法  官  洪珮婷
上正本證明與原本無異。
不得上訴。
                                書記官  許清秋
中    華    民    國    99    年    1     月    25    日
附錄本案論罪科刑法條全文:
中華民國刑法第185條之3
服用毒品、麻醉藥品、酒類或其他相類之物，不能安全駕駛動力
交通工具而駕駛者，處1年以下有期徒刑、拘役或科或併科15 萬
元以下罰金。

司法院資訊處製作；財團法人民間司法改革基金會備份。
